---
#subtitle: "Técnicas para 'Big Data' en Economía"
#subtitle: "Muestreo y Análisis de Datos"
title    :  "Ejercicio 5.01. Datos Ordenados"
author: 
  - "Prof.: Pedro Albarrán"
  - "Prof.: Alberto Pérez"
job: "Universidad de Alicante" 
date: "Universidad de Alicante, Curso 2020/21"  
output:
#  ioslides_presentation: 
#    widescreen: yes
  html_document: default
#  beamer_presentation: 
#      slide_level: 2
#widescreen: yes
---


## Datos de nacimientos

En el paquete `babynames` tenemos dos fuentes de datos de nacimientos: de la Seguridad Social en el conjunto de datos `babaynames` y del Censo en `births`. Los podemos combinar para comprobar si existen discrepancias

```{r ejemplo.1, warnings=FALSE, message=FALSE, echo=TRUE, eval=TRUE}
library(tidyverse)
library(babynames)
nac.segsoc <- babynames %>%
                  group_by(year) %>%
                  summarize(segsoc = sum(n))

nacimientos <- births %>% 
                  left_join(nac.segsoc, by = "year") %>% 
                  rename(censo = births)

```

### Apartado a). 

  Explicar BREVEMENTE por qué `nacimientos` no son datos ordenados
  

### Visualizando los datos no ordenados

```{r visual-no.ordenados}
ggplot(data = nacimientos, aes(x = year, y = censo)) +
  geom_line() + 
  geom_line(aes(y = segsoc))

```

Problemas:

  * nos vemos forzados a usar una segunda estética `y` en lugar de hacer una asociación directa
  
  * no tenemos leyenda, ni colores

### Ordenando los datos y visualizandolos

```{r nac.limpio}

nac.limpio <- nacimientos %>% pivot_longer(-year, names_to = "fuente", values_to = "nacimientos")

ggplot(data = nac.limpio, aes(x = year, y = nacimientos)) +
  geom_line(aes(color = fuente)) 
```

## Datos de `gapminder`


### Apartado b)

* Elegir un conjunto de datos de la web Gapminder, [aquí](http://www.gapminder.org/data/).

* Descargar los datos en formato .csv y leerlos en R.


### Apartado c)

* Transformar el conjunto de datos a una tabla de datos ordenados con tres variables: país, año y valor de la variable que habéis elegido.

* Probablemente la variable de año tendrá tipo de caracter; usar `mutate()` y `parse_number()` para arregarlo.



### Apartado d)

* Representar la evolución temporal de la variable con `ggplot`, usando el color para distinguir entre países. Podéis representar solo unos pocos países para evitar que el gráfico este saturado.


## Entrega del ejercicio

<!--
Como os he comentado en clase, debéis entregar un ejercicio para antes del lunes 19 de octubre a las 23:55h.
# Vuestro ejercicio

3. Finalmente, rellenad -->

Rellenad este [FORMULARIO](https://docs.google.com/forms/d/e/1FAIpQLSfZiGawrACEJsNKO_utcPUzip7N2EhEqYcouTjWDECazANvSw/viewform) con vuestros datos y subid 

  * vuestro archivo de R 
    
  * el fichero .csv que utilizáis.. 
    
IMPORTANTE: el nombre de los ficheros que subáis DEBE EMPEZAR con vuestro número de DNI. Por ejemplo,

  * 12345678_ET05_micodigo.R
    
  * 12345678_ET05_datos.csv


