---
#subtitle: "Técnicas para 'Big Data' en Economía"
#subtitle: "Muestreo y Análisis de Datos"
title    :  "Tema 06A - Programación con funciones"
author: 
  - "Prof.: Pedro Albarrán"
  - "Prof.: Alberto Pérez"
job: "Universidad de Alicante" 
date: "Universidad de Alicante, Curso 2020/21"  
output:
#  html_document:
#    toc: true
#    toc_float: true
  ioslides_presentation: 
    widescreen: yes
    logo: pic/by-nc-sa.eu.svg
#  html_document: default
#  beamer_presentation: 
#      slide_level: 2
#widescreen: yes
---

```{r setup, include=FALSE}
knitr::opts_chunk$set(warning = FALSE, message = FALSE, eval = TRUE, echo = TRUE)

library(tidyverse)
```


## Automatización de tareas 

* Podemos ahorrar mucho tiempo automatizando ciertas operaciones

* Los ordenadores buenas para hacer las cosas repetidamente

* PERO no son buenas 

    + para saber QUÉ hacer
    
    + poco para interpretar resultados (el POR QUÉ)
    
* Nuestro trabajo es decirle al ordenador qué hacer e interpretar resultados


## Funciones definidas por el usuario

* Si un bloque de código se repite más de dos veces, escribe una función

```{r, eval=FALSE}
datos1 %>% ggplot(aes(x=x1)) + geom_boxplot()
datos2 %>% ggplot(aes(x=mm)) + geom_boxplot()
datos3 %>% ggplot(aes(x=zh)) + geom_boxplot()
```

<!--
* Las funciones permiten **automatizar tareas**, sin los problemas de copiar-pegar: el código se modifica en un solo lugar
-->

* A diferencia de copiar-pegar, el código se modifica en un solo lugar

* Las funciones son "verbos", sus argumentos "nombres"

    + nombres descriptivos, no demasiados cortos

    + notación *consistente*: siempre "mostar_grafico" o "mostrarGrafico"

* USAR COMENTARIOS, añadiendo "-" o "=" hasta el final de línea para delimitar partes de código

## Definir una función

```{r, eval=FALSE}
nombre_de_función <- function(arg1, arg2 = "valor") {
...
<código de R>
...
return(x)
}
```


* Argumentos de entrada: 

    + obligatorio: `arg1`
    + opcional: `arg2` (con valor por defecto "valor")

* Por defecto el resultado es el objeto mostrado en la última línea

    + aquí, explícitamente el objeto `x`



## Argumentos de una función

* Los argumentos obligatorios (típicamente, datos) suelen ir al principio

* Es *opcional* utilizar los nombres para pasar un argumento

* Si se omite el nombre, el orden importa

* Se pueden cambiar los valores de los argumentos opcionales 


* `...` es un argumento "especial": otros argumentos no especificados
    + típicamente, se pasarán a otra función

<!--
```{r eval=FALSE}
library(tidyverse)

data(cars)
cars

haz_grafico <- function(datos, variable) {
    ggplot(data=datos, aes(x=variable)) + geom_boxplot()
}

haz_grafico(datos = cars, variable = dist)
```

-->


<!--  r4ds: If you just want to capture the values of the ..., use list(...). -->

* La función `formals()` muestra los argumentos que toma una función

## Resultado de la función

```{r, eval = FALSE}
mimedia <- function(x) {
  s <- sum(x)               
  s / length(x)          # Resultado: última línea imprimida
}
```

```{r, eval = FALSE}
misuma <- function(x) {
  s <- sum(x)               
  s / length(x)
  return(s)              # Resultado dado por return()
}
```

* RECORDAD: una asignación NO imprime nada

```{r, eval = FALSE}
mimedia <- function(x) {
  s <- sum(x)               
  res <- s / length(x) 
}
```


## Ámbito/Alcance de las variables ("Scoping")

* Los argumentos, variables y objetos definidos en una función tienen un ámbito LOCAL: NO se recuerdan fuera de ella. 
    + La función tiene su propio "entorno"
    + Es preferible evitar el mismo nombre en el entorno global de R y en el alcance local de una función.
    
<!--(Se podría usar `<<-` para asignación global, pero es peligroso porque puede sobre-escribir objetos internos de R.) -->
```{r, eval = FALSE}
datos <- 1:5
mimedia(datos)
s                 # no se encuentra el objeto 's'
```

* La función buscará objetos en el entorno global de R si no puede encontrarlos localmente.


## Usando funciones

* Las funciones deben ejecutarse antes de usarse: pasan a formar parte del entorno global de R 


* Es habitual definir todas las funciones de un proyecto en un fichero aparte: esto es una biblioteca (`library`)

* El código de un fichero externo se "incluye/ejecuta" en R con la función `source()`

```{r, eval=FALSE}
source('/mi/direccion/misfunciones.R')
```

## Ejecución condicional (`if`)

* Una declaración `if` permite ejecutar un código según se cumpla una condición lógica

<!-- * Las condiciones lógicas se plantean de la forma habitual
-->

```{r eval=FALSE}
if (condición) {
  # código ejecutado cuando al condición es cierta (TRUE)
} else {
  # código ejecutado cuando al condición es falsa (FALSE)
}
```

* También se pueden encadenar múltiples condiciones

```{r eval=FALSE}
if (condición1) {
  # haz esto
} else if (condición alternativa) {
  # haz otra cosa
} else {
  # hacer en el caso residual
}
```

## Ejecución condicional (cont.)

* Un uso habitual de `if`: comprobar que los argumentos de una función se especifican bien

  + Con `stop()` se detiene y devuelve un mensaje de error

* Notad la diferencia con dos funciones relacionadas `base::ifelse()` y `dplyr::if_else()`

  + Devuelven un objeto de la forma que la condición

  + Útiles para crear nuevas variables (p.e., "dummies" o categóricas)


```{r eval=FALSE}
x <- c(6:-4)
ifelse(x >= 0, sqrt(x), NA)
```

