---
#subtitle: "Técnicas para 'Big Data' en Economía"
#subtitle: "Muestreo y Análisis de Datos"
title    :  "Tema 01 - Introducción a R y a RStudio"
author: 
  - "Prof.: Pedro Albarrán"
  - "Prof.: Alberto Pérez"
job: "Universidad de Alicante" 
date: "Universidad de Alicante, Curso 2020/21"  
output: 
  ioslides_presentation: 
    widescreen: yes
  beamer_presentation: 
      slide_level: 2
widescreen: yes
---

```{r setup, include=FALSE}
knitr::opts_chunk$set(echo = FALSE)
```


## Introducción

* En el curso usaremos **R** y **RStudio** (ambas son gratuitas)

1. Instalar R (para vuestro sistema operativo) desde [https://cran.r-project.org/](https://cran.r-project.org/)

    * para Windows, cliclar en "Download R for Windows", luego en "base" y allí encontraréis la versión actual ("Download R 4.0.2 for Windows")

    * para MacOS, cliclar en "Download R for (Mac) OS X", y allí la versión correspondiente a vuestra versión (típicamente "R-4.0.2.pkg").

    * para Linux, seguid las instrucciones (típicamente a través de vuestro sistema de instalación).

2. Luego, RStudio desde [https://www.rstudio.com/products/rstudio/download/](https://www.rstudio.com/products/rstudio/download/)

    * elegir la opción "Free" 
    
    * encontraréis la que se ajusta a vuestro sistema.
  

## Introducción (cont.)

* Primero vamos a familiarizarnos con R y su consola

* Iremos aprendiendo los conceptos y comandos básicos de programación en R

* También veremos también como usar ficheros de comandos de R

* Conoceremos las ventajas de RStudio como entorno integrado para trabajar con R

    - cómo se divide la pantalla del programa
  
    - cómo nos ayuda con resaltado de síntaxis, autocompletado, botones con atajos a utilidades comúnes, etc.
    
* Finalmente, empezaremos a saber cómo organizar un trabajo de análisis de datos




## R y RStudio: la interfaz

* Usar la consola es la forma más "primitiva" de interactuar con R

* La forma más habitual es usar un buen **editor** de texto y luego enviar los comandos en la consola.

* RStudio es un entorno de desarrollo integrado (IDE) que combina:
    + un editor con resaltado de síntaxis, 
    + consola de R, 
    + ayuda, 
    + otras herramientas de R

* R es un lenguaje interpretado: ejecuta las instrucciones directamente

## R como una calculadora básica

* Se pueden escribir directamente fórmulas en la consola como:

```{r, echo=TRUE, eval=FALSE}
2+2               
8-3
2*3
3 * (2 + 3)
12/3
10^2
sqrt(4)   # raíz cuadrada
abs(-5)   # valor absoluto

9 %/% 4   # división entera 
9 %% 4    # módulo

```

## Comentarios en R

* El carácter "#" marca el inicio de un comentario

* Todo lo que sigue a "#" se "ignora": no ejecuta o procesa en R

* Los comentarios pueden ir tanto al principio de una linea como después de alguna instrucción

```{r, echo=TRUE, eval=FALSE}
# vamos a sumar
2+2 # el resultado debe ser 4
````

* Comentar el código es un buen hábito

## Funciones en R

* Las expresiones que aceptan <!--un argumento o--> argumentos se denominan funciones.
```{r, echo=TRUE, eval=FALSE}
exp(2)
sin(pi/6)

floor(3.1)
ceiling(5.2)
```

* Algunos argumentos son obligatorios, otros tienen valores por defecto que se pueden omitir

 
* Los argumentos se pueden especificar por nombre o por orden.
```{r, echo=TRUE, eval=FALSE}
log(2, base=2)  
log(2, 10)      
```

* ¿Cómo sabemos la manera de usar una función  (ej. argumentos necesarios) o comando de R?

## Ayuda en R y RStudio
 
* RStudio tiene autocompletado y ayuda flotante para funciones y otros elementos de R

    + ¿Qué pasa si empezamos a escribir la función `log`?


* RStudio también tiene una **pestaña** para buscar ayuda 

<!--

* Si escribimos una función sin argumentos
```{r, echo=TRUE, eval=TRUE}
  log
```
  la consola nos responde con la forma esperada de trabajar con esa función
-->

* Se puede obtener ayuda tambien en la consola de un comando

```{r, echo=TRUE, eval=FALSE}
help(min)
?min
```

* Para buscar ayuda sobre algo de lo que se desconoce el nombre concreto de la función

```{r, echo=TRUE, eval=FALSE}
??minimize
```

* Las búsquedas online también suelen ser muy útiles


[//]: # (Otras formas de ayuda en linea de comando: ver rintro.r)



## Asignación

* Para "almacenar" el resultado con un nombre y poder usarlo posteriormente se usa el operador de asignación `<-`

```{r, echo=TRUE, eval=FALSE}
x <- 2*3    # asignación, no muestra resultado
x           # ejecutamos mostrar la variable
```

* También podemos mostrar por pantalla el valor de una variable con
```{r, echo=TRUE, eval=FALSE}
(x <- 2)
print(x)
show(x)
```

* La asignación puede hacerse usando `=`, pero `<-` es el método preferido

* R es "case-sensitive": `x` y `X` son dos variables distintas


## Asignación (cont.)

* Los resultados pueden usarse después:
```{r, echo=TRUE, eval=FALSE}
y <- x + 5
y
```

* Notar que `y` se mantendrá igual a `7` incluso si cambiamos `x` después

```{r, echo=TRUE, eval=FALSE}
x <- 5
y
```


* También podemos especificar una variables en términos de ella misma, generar nuevas a partir de otras, etc.
```{r, echo=TRUE, eval=FALSE}
x <- x*3
z <- x-y
x
z
```


## El espacio de Trabajo en R y RStudio

* Un objeto es simplemente algo almacenado en la *memoria* de R.

    +  esto incluye vectores, matrices, datos, funciones, etc.

* El espacio de trabajo ("workspace") de R es el conjunto de objetos actualmente activos/cargados en memoria


* En RStudio, la pestaña de **Environment** muestra los objetos y su valor

* También tenemos comandos de R  para mostra sus contenidos y eliminar objetos
```{r, echo=TRUE, eval=FALSE}
ls()    # mostrar objetos
rm(y)   # eliminar el objeto (variable) "y"
```

## El espacio de Trabajo (cont.)

* Se pueden borrar más de un objeto, separados por comas
```{r, echo=TRUE, eval=FALSE}
a<-3; b<-3; c<-a+b
ls()
rm(a,b,c)
ls()
```

* Para borrar *todos* los objetos del espacio de trabajo con `rm`

```{r, echo=TRUE, eval=FALSE}
rm( list=ls() )
```

* o en Environment de RStudio, usando el icono de la escoba

* Al cerrar RStudio, tendremos la opción de guardar el entorno de trabajo pero esto NO suele resultar interesante en RStudio (a diferencia de otros programas que estáis acostumbrados como Word)

* Nos interesar más los archivos con los comandos para obtener los resultados.



## Trabajar con ficheros de guión ("scripts")

* Habitualmente se escriben todas los comandos de R que queremos ejecutar en un (en principio) único archivo 

    * podemos ejecutar todo o parte (para ir probando)
  
    * nos permite tener guardado lo que queremos hacer y reproducirlo
  
* Estos archivos tienen extensión .R o .r

* En RStudio, podemos crear un nuevo archivo en blanco en su editor

* Se pueden ejecutar comandos:

    + línea a línea: icono de "Run" o con el atajo de teclado "Ctrl+Enter"
    
    + o todos (icono de "Source")
    

## Directorio de Trabajo

* Podemos querer usar archivos guardados en nuestro disco duro.

* En RStudio, existe una pestaña para moverse por los directorios del disco y realizar operaciones con archivos

* Es conveniente fijar un directorio de trabajo habitual

    + p.e., será donde se guarde nuestro archivo .R

* Se puede hacer en RStudio (icono de engranaje) o con el comando de R
```{r, echo=TRUE, eval=FALSE}
setwd("C:/Users/pedro/TEC") 
```


* Para conocer el directorio de trabajo actual
```{r, echo=TRUE, eval=FALSE}
getwd()  
```

## Directorio de Trabajo (cont.)

* Debemos ser organizados con la estructura de ficheros y directorios al programar.

* Se suele fijar un directorio de trabajo "raíz" donde estarán nuestro


## Estructuras Básicas de Datos

* R trabaja con varias estructuras de datos: variables, vectores, matrices, factores, marcos de datos, listas, ...

* Las estructuras de datos, como todos los objetos de R, tienen una clases 

* Las clases más comunes son: 

    + carácter (cadena de caracteres, normalmente se introducen y muestran entre comillas dobles)
  
    + numérico (números reales)
  
    + entero
  
    + lógico (valores lógicos TRUE y FALSE)
                           

## Vectores

<!--
The most basic type of object in R is a *vector*.

 Los vectores almacenan variables (como en "variables en un conjunto de datos")
-->

* Un vector es una secuencia de elementos atómicos (números, cadenas o valores lógicos).

* Podemos crear vectores usando la función "c()" (combinar).

```{r, echo=TRUE, eval=FALSE}
xvect <- c(2,4,6,8,10)                 # vector numérico
yvect <- c("hola", "adios")            # vector de caracteres
zvect <- c(FALSE, TRUE, FALSE, FALSE)  # vector lógico
```
* La clase (o modo) de un tipo de objeto se puede conocer con los comandos `is`, `class` o `mode`

```{r, echo=TRUE, eval=FALSE}
is(xvect)
class(yvect)
mode(zvect)
```
* También en el "Environment" de RStudio (que se correponde con la función `str`)

## Atributos de un objecto Vector

* Los vectores pueden tener nombres: una "etiqueta" para los elementos del vector, que debe ser único

* Los nombres de un vector es un vector de caracteres de la misma longitud

```{r, echo=TRUE, eval=FALSE}
x <- c(1,2,3,2,1)
names(x) <- c("a", "b", "c", "d", "e")
names(x)    
```

## Conversión entre clases

* No se pueden mezclar tipos en mismo vector: R busca el modo que pueda ajustarse a todos

```{r, echo=TRUE, eval=FALSE}
vcc <- c(2.2, 1)
vcr <- c("lunes", 2)
```

* Tampoco se pueden realizar operaciones que son incompatibles entre clases
```{r, echo=TRUE, eval=FALSE}
2.5+"hola"
```


* Podemos forzar que un objeto sea tratado con un modo particular, con las funciones "as.numeric", "as.character" y "as.logical"

```{r, echo=TRUE, eval=FALSE}
x <- as.numeric(x)
x + 5
```

## Conversión entre clases (cont.)


* Si no se puede convertir a número, devuelve "NA", con un "warning"

```{r, echo=TRUE, eval=FALSE}
as.numeric( c("1", "2", "foo", "10", "bar") )
```


* También podemos convertir números a caracteres o a valores lógicos ...
```{r, echo=TRUE, eval=FALSE}
as.character(c(1,5))
as.logical( c(-1, 0, 1, 2) )

as.numeric( c(TRUE, FALSE) )
as.character( c(TRUE, FALSE) )
```

* Las funciones "is.numeric", "is.logical" e "is.character" comprueban si un objeto es del tipo indicado, devolviendo un valor lógico.

<!--
* Nota: si tenéis problemas al mostrar resultados numéricos o caracteres, mirad la función "format" (de momento no vamos a discutir sobre esta)
-->


## Funciones para vectores numéricos

* Algunas funciones comunmente usadas con vectores numéricos son:
```{r, echo=TRUE, eval=FALSE}
max(xvect)
min(xvect)
length(xvect)
sort(xvect)
mean(xvect)
var(xvect)
sum(xvect)
prod(xvect)
```

* Podemos crear vectores a partir de otros vectores

```{r, echo=TRUE, eval=FALSE}
xvect <- c(2,4,6,8,10)
yvect <- c(1,3,5,7,9)
z <- c(xvect, yvect)
```


## Más Funciones para crear vectores numéricos

* Para crear algunos vectors los comandos `rep()` y `seq()` pueden ser útiles
```{r, echo=TRUE, eval=FALSE}
x <- rep(1, times=4)
x
y <- seq(from = 2, to = 10, by = 2)
y
z <- seq(from = 10, to = 1, by = -1)
z
```

* Normalmente los nombres se omiten en fuciones comunes

```{r, echo=TRUE, eval=FALSE}
x <- rep(1,4)
y <- seq(2,10,2)
```


## Más Funciones para crear vectores (cont.)

* PERO añadir los nombres, tiene dos ventajas:
    1. Claridad
    2. Los argumentos no tienen que especificarse en orden (sin nombre del argumento debe seguirse el orden establecido)
    
```{r, echo=TRUE, eval=FALSE}
z <- seq(by = 0.5, to = 10, from = 1)
z
z <- seq(0.5,10,1)
z
```

* Notar que una versión simple de `seq` para incrementos unitarios consecutivos es usar `:`
```{r, echo=TRUE, eval=FALSE}
z <- seq(from = 1, to = 10, by = 1)
z
z <- 1:10
z
```


## Aritmética de vectores

* La mayoría de los operadores habituales se aplican elemento-a-elemento en los vectores

```{r, echo=TRUE, eval=FALSE}
a <- seq(1,5,1)
b <- seq(6,10,1)
a+b
a*b
```

* Si los vectores tienen longitud diferentes, R NO producirá un ERROR. Simplemente repetirá el vector más corto cuantas veces sea necesario.
```{r, echo=TRUE, eval=FALSE}
a <- seq(1,5,1)
b <- seq(1,10,1)
a+b
```


## Aritmética de vectores (cont.)

* En general debemos tener cuidado y comprobar las dimensiones de los vectores que usamos

* Aunque, a veces, este comportamiento es el deseado
```{r, echo=TRUE, eval=FALSE}
a <- seq(1,5,1)
2*a
a+1
```
  
* Si la dimensión del vector de mayor tamaño no es un múltiplo *exacto* de la del vector de menor tamaño, se producirá un **aviso** ("Warning")

```{r, echo=TRUE, eval=FALSE}
a <- seq(1,5,1)
b <- seq(1,12,1)
a+b
```


## Nota: diferencia entre "Error" y "Warning"

```{r, echo=TRUE, eval=FALSE}
log(-1)

seq(from = 10, to = 2, by = 1)

```

## Operaciones con Vectores de caracteres

* También podemos usar la función "paste" para crear un nuevo carácter a partir de otros
```{r, echo=TRUE, eval=FALSE}
w <- "Universidad"; x <- "de"; y <- "Alicante"
z <- paste(w,x,y)
```

* Podemos especificar que un carácter aparezca entre las cadenas con la opción `sep`; la opción por defecto en `paste` es espacio en blanco " "  
```{r, echo=TRUE, eval=FALSE}
z <- paste(w,x,y,sep=".")
z <- paste(w,x,y,sep=",")
```

* La función `paste0` equivale a `paste` sin carácter de separación (`sep=""`)

##  Operadores lógicos básicos
```{r, echo=TRUE, eval=FALSE}
1 == 1       # igualdad, notad el doble "=="
1 != 3       # NO igual
1 > 2        # mayor que
3 >= 2       # mayor o igual
2 + 2 < 4    # menor que 

TRUE & TRUE  # operador AND
TRUE | FALSE # operador OR 
!TRUE        # operador NOT
TRUE == T    # "T" y "F"" son "atajos" de "TRUE" y "FALSO"
F | F
```

* Por supuesto, también en vectores, elemento-a-elemento
```{r, echo=TRUE, eval=FALSE}
x <- c(3,2,1,4,3)
y <- c(5,4,1,2,3)
z <- x == y   
```


## Vectores lógicos (cont.)

* Se pueden aplicar comparaciones lógicas a cadenas
```{r, echo=TRUE, eval=FALSE}
'cadena' == "cadena"
'hola' > 'adios'               # las cadenas se comparan lexicográficamente
```


* Algunas funciones para vectores lógicos
```{r, echo=TRUE, eval=FALSE}
any(z)      # ¿es algún elemento de "z" es Verdadero?
all(z)      # ¿son todos los elementos de "z" son Verdaderos?
which(z)    # ¿qué elementos de "z" son Verdaderos?
```

## Acceso a los elementos de un vector 

* Se accede a uno o un conjunto de elementos con el operador `[]` (paréntesis cuadrado) y un vector indicando **posiciones** 

```{r, echo=TRUE, eval=FALSE}
x <- c(1,2,3,2,1)
x[3]              
x[c(1,3,5)]
x[2:4]
```

* o especificando cuales NO queremos, con un vector de posiciones negativas
```{r, echo=TRUE, eval=FALSE}
x[ - c(2, 4) ]
```

* Podemos acceder por **nombres**

```{r, echo=TRUE, eval=FALSE}
names(x) <- c("a","b","c","d", "e")
x[ "a" ]          
x[ c("c", "d") ]  
```


## Acceso a los elementos de un vector (cont.)

* También podemos usar (un vector de) **condiciones lógicas** para acceder a los elementos 

```{r, echo=TRUE, eval=FALSE}
x <- 1:20
x[x >= 12]

pos <- (x %% 2 == 0 | x > 15) 
x[pos]
```

[//]: # (Comment: x[ x < 3 ] # those less than 3 and NAs)
[//]: # (Comment: x[ which(x < 3) ]    # which are less than 3, no NAs)

* Con la asignación se pueden cambiar elementos específicos  de un vector

```{r, echo=TRUE, eval=FALSE}
x <- 1:20
x[3] <- 100
x[c(2,4)] <- c(20,40)
```

* O añadir nuevos elementos

```{r, echo=TRUE, eval=FALSE}
x[length(x)+1] <- 0
```

## Acceso a los elementos de un vector (cont.)

* Para averiguar si un vector contiene un elemento o elementos usamos la funcion "%in%"
```{r, echo=TRUE, eval=FALSE}
x <- c(2,3,4,4,5,6)
5 %in% x
c(5,3) %in% x
```

* Notad que con "which" podemos averiguar la posición
```{r, echo=TRUE, eval=FALSE}
which(x == 4)
which(x == 9)
which(x == c(3,5))
```

[//]: # (match(x , 4); match(x , 9); match(x , c(3,5)))

## Matrices 

* Una matrix es un vector de vectores o vector en 2 dimensiones

* Se crea con la funcion `matrix` (ver Ayuda) y conocemos sus dimensiones con `dim`

```{r, echo=TRUE, eval=FALSE}
matrx <- matrix(data = 1:15, nrow = 3, ncol = 5) 
matrx
dim(matrx)
```

* También podemos crear matrices desde vectores (o matrices) de la mismas dimensiones con `cbind` y `rbind` 
```{r, echo=TRUE, eval=FALSE}
cbind(1:5, 6:10)  # por columnas
rbind(6:10, 1:5)  # por filas
```

## Matrices: nombres de filas y columnas

* Podemos dar nombres a columnas y filas
```{r, echo=TRUE, eval=FALSE}
colnames(matrx) <- c("ene", "feb", "mar", "abr", "may")
rownames(matrx) <- c("ingr", "gast", "benef")
matrx
```

* Notad que NO podemos usar la función "names" vista anteriormente porque solo aplica a vectores


## Matrices: acceso a elementos

* Para acceder a elementos usamos los paréntesis cuadrados

```{r, echo=TRUE, eval=FALSE}
matrx[4]                   # posición del elemento en el total
matrx[1,3]                 # posición del elemento en dos dimensiones
matrx["benef", "ene"]      # idem por nombres
```

* También se puedn extraer filas o columnas enteras
```{r, echo=TRUE, eval=FALSE}
matrx[3,]                   # por posición 
matrx[,"feb"]              # por nombre
```

## Aritmética de Matrices

* Se pueden calcular sumas o medias de las filas o columnas de una matriz
```{r, echo=TRUE, eval=FALSE}
rowSums(matrx)
colMeans(matrx)       
```


* También, se puede operar con un subconjunto de la matriz (que puede ser otra matriz o un vector)

```{r, echo=TRUE, eval=FALSE}
colSums(matrx[1:2,2:3])
mean(matrx[3,2:4])       
```

## Aritmética de Matrices (cont.)

* Podemos operar una matriz con un escalar
```{r, echo=TRUE, eval=FALSE}
A <- matrx / 3       
B <- matrx + 1
C <- matrx * 2
```

* Esto son realmente operaciones elemento-a-elemento en las R ha "expandido" los escalares a una matriz de dimensiones equivalente (una matriz con todos los elementos iguales al escalar)

* Se pueden hacer todo tipo [operaciones matriciales con R](http://www.statmethods.net/advstats/matrix.html)


## "Arrays"

* Un "Array" es un vector de "n" dimensiones. Se crea con la función `array`
```{r, echo=TRUE, eval=FALSE}
x <- array(c(1:8), dim =c(2,2,2) )
x
```

* Se puede acceder a los elementos con paréntesis cuadrados
```{r, echo=TRUE, eval=FALSE}
x[2,1,2]
x[,,1]
```

* Los nombres de todas las dimensiones de un "array" (includas matrices) se manejan con la función `dimnames`, además de al crearlos. 

    + Es un tipo de objetos nuevos conocidos como listas.

## Factores 

*  Los factores son un tipo de datos de R que se utiliza para almacenar **variables categóricas** (toman valores un número limitado de categorías)

* La distinción entre variables categóricas  y variables numéricas (pueden tomar infinitos valores) es importante en muchos tipos de análisis de datos

    + por esto existe un tipo de datos con atributos específicos
    
* Se usa `factor()` para crear un vector o variable de tipo factor

```{r, echo=TRUE, eval=FALSE}
genero <- c("Masculino", "Femenino", "Femenino", "Masculino", "Masculino")

factor_genero <- factor(genero)
```


## Factores (cont.)

* Existen dos tipos de variables categóricas: 

    + nominales: sus categorías no tienen orden implícito, como el género
    
    + ordinales: sus categorías o niveles poseen un orden natural, como satisfación de un cliente


* Debemos especificar si el factor es ordinal y sus niveles al crearlo


```{r, echo=TRUE, eval=FALSE}
satisfaccion <- c("Alto", "Bajo", "Alto", "Bajo", "Medio")
factor_satisfaccion <- factor(desempeno_laboral, order = TRUE, 
                              levels = c("Bajo", "Medio", "Alto"))
```


* Sólo con factores ordinales tienen sentido las comparaciones
```{r, echo=TRUE, eval=FALSE}
factor_satisfaccion[2] > factor_satisfaccion[5]
factor_genero[2] > factor_genero[4]
```



## Atributos de los factores

* Los datos originales pueden estar codificados de una manera que no resulta clara para el análisis (género como número o abreviatura)

* La función `levels()` permite cambiar los niveles de un factor. 

```{r, echo=TRUE, eval=FALSE}
genero <- c("M", "F", "F", "M", "M")
factor_genero <- factor(genero)

levels(factor_genero) <- c("Femenino", "Masculino")

```



## Listas 

* Son *similares* a los vectores, pero pueden contener objetos de distintos tipos
```{r, echo=TRUE, eval=FALSE}
newList <- list("hola",x,y,z,6,7,8)
newList
```

* Nuevamente, los paréntesis cuadrados se usan para acceder a un subconjunto, en este caso, sublista.

* Con un solo "[ ]"  el resultado es otra lista:
```{r, echo=TRUE, eval=FALSE}
newList[3]
mode(newList[3])
```

* Si usamos`[[ ]]`, extraemos elementos de la lista, en su modo original

```{r, echo=TRUE, eval=FALSE}
newList[[3]]
mode(newList[[3]])
```

## Listas (cont.)

* Podemos acceder a elementos individuales de la (sub-)lista con la notación:

```{r, echo=TRUE, eval=FALSE}
newList[[3]][1]
```

* ... pero NO con la notación de un único paréntesis
```{r, echo=TRUE, eval=FALSE}
newList[3][1]               # tenemos unas lista de longitud 1
```

* Podemos convertir una lista en un vector con la función "unlist"

* Como ya discutimos, si todos elementos de la lista no tienen el mismo modo, se convierten a un modo común posible (típicamente, caracteres)

## Listas (cont.)
  
* Podemos añadir nombres a los elementos de una lista

```{r, echo=TRUE, eval=FALSE}
names(newList) <- c("saludo", "x","y","z","seis","siete","ocho")
newList[["x"]]
newList[["saludo"]]
```

* o al generarla: 

```{r, echo=TRUE, eval=FALSE}
milista <- list(a="hola", bc = 2:4)
```

* También accedemos a elementos de una lista por nombre usando "$"
```{r, echo=TRUE, eval=FALSE}
newList$x
newList$saludo
```

## "Data Frames" 

[//]: # (Data Frames vs. Tibbles in tidyverse: https://blog.rstudio.com/2016/03/24/tibble-1-0-0/#tibbles-vs-data-frames)

[//]: #Aunque R es un lenguaje de programación por derecho propio, se usa principalmente para análisis de estadísticos de datos
*  R es un lenguaje de programación, usado principalmente para análisis de datos

[//]: * Para esto tenemos que crear y manipular un nuevo tipo de objetos llamados "data frames": una colección (técnicamente, una lista) de vectores que corresponde a cada variable.

* Se necesita un nuevo tipo de objetos llamado "data frame": una colección (lista) de vectores que corresponde a cada variable.

*  La función "data.frame" permite generarlos a partir de vectores existentes
```{r, echo=TRUE, eval=FALSE}
height <- c(177,178,168,164,186,162,160)
weight <- c(75,85,70,60,80,65,54)

size.dat <- data.frame("Height"=height,"Weight"=weight)
size.dat
class(size.dat)
```

* Hemos generado el "data frame" con nombres para las variables "Height" y "Weight"


## "Data Frames" (cont.) 

* Se puede visualizar con la función "View"  o en zona de "Enviroment" de Rstudio
```{r, echo=TRUE, eval=FALSE}
View(size.dat)
```

* Se pueden previsualizar parte de los datos con:
```{r, echo=TRUE, eval=FALSE}
head(size.dat)     # primeras 6 observaciones
tail(size.dat)     # últimas 6 observaciones
```

* También podemos saber otro información útil

```{r, echo=TRUE, eval=FALSE}
ncol(size.dat)     
nrow(size.dat)     
```

## Nombres y dimensiones de objetos en R

* Hemos visto varias funciones para conocer las dimensiones de distintos objetos en R
```{r, echo=TRUE, eval=FALSE}
length(vector)    # en matrices es el total de elementos
                  # en listas y data.frame, el número de listas/variables
dim(data.frame)
dim(array)        # incluidas matrices pero no escalares ni vectores ni listas
nrow(data.frame)  # idem  
ncol(data.frame)
```

* Y también los nombres 
```{r, echo=TRUE, eval=FALSE}
dimnames(size.dat)     
colnames(size.dat)
names(size.dat)        # solo para vectores
rownames(size.dat)
row.names(size.dat)
```


## Inspeccionando objetos: "str" 

* Un comando útil para cualquier objeto de R es "str": informa de la estructura 
```{r, echo=TRUE, eval=FALSE}
str(size.dat)     # para un data frame
str(log)          # para una función
str(newList)      # para lista
```

* Esta información también está en el "Environment" (y otro lugares) de Rstudio

## Trabajando con "Data Frames"

* Podemos acceder a las variables por nombre con "$" y obtendremos un vector de R.
```{r, echo=TRUE, eval=FALSE}
size.dat$Height
```

* Notad que, como ya vimos con las listas, los sub-componentes de un "data frame" son un tipo de objetos diferentes del objeto original.

* También se puede usar notación como la de matrices
```{r, echo=TRUE, eval=FALSE}
size.dat[,1]     # primera columna
size.dat[2,]     # segunda fila
size.dat[3,2]    # tercera entrada de la segunda columna
size.dat[1:3,1:2]   
```

## Trabajando con "Data Frames" (cont.)

* Guardamos y manejamos las variables de un "data frame" como vectores
```{r, echo=TRUE, eval=FALSE}
height.vect <- size.dat$Height
height.vect[1]
size.dat$Height[1]
```

* Podemos usar todos los tipos de accesos y filtros de sus elementos que ya hemos visto
```{r, echo=TRUE, eval=FALSE}
sel1 <- size.dat[size.dat$Height > 165,]                       # es un data.frame
sel2 <- size.dat[size.dat$Height %in% c(177,178) , "Weight"]   # esto es un vector
```

